臺灣桃園地方法院刑事判決　　　　　　　94年度易字第1048號
公　訴　人　臺灣桃園地方法院檢察署檢察官
被　　　告　甲○○
上列被告因妨害自由等案件，經檢察官提起公訴（94年度偵字第
11039 號），本院判決如下︰
    主      文
甲○○公然侮辱人，處罰金貳仟元，如易服勞役，以佰元折算
壹日；又以強暴妨害人行使權利，累犯，處拘役伍拾伍日，如易
科罰金，以佰元折算壹日；又損壞他人之自用小客車之前擋風
玻璃，及致他人上揭自用小客車之左前引擎蓋、右前方葉子板不
堪用，足以生損害於他人，累犯，處有期徒刑肆月，如易科罰金
，以佰元折算壹日。
    事      實
一、甲○○前曾於民國89年間因偽造文書案件，經本院以89年度
    訴字第309 號判決判處有期徒刑3 月，緩刑2 年確定（其後
    緩刑經撤銷確定）；於90年間因違反毒品危害防制條例案件
    ，經本院以90年度訴字第1508號判決判處有期徒刑7 月確定
    ；上開2 罪接續執行，於91年8 月30日入監執行，於92年6
    月17日縮刑期滿執行完畢（構成累犯）。詎仍不知悔改，於
    93年12月20日20時許，騎乘車牌號碼AX7-593 號重型機車沿
    桃園縣桃園市○○路往中華路方向行駛，行經桃園縣桃園市
    ○○路與南海街交岔路口附近，適丙○○駕駛車牌號碼0750
    -FN 號自用小客車由南海街左轉往民族路方向駛出，甲○○
    因所騎乘之上開機車險與丙○○駕駛上開汽車發生擦撞，竟
    心生不滿，在不特定人可以共見共聞之該交岔路口，以穢語
    「幹你娘」（臺語）辱罵丙○○。丙○○不予理會，乃駕駛
    上開汽車離去，甲○○見狀遂騎車尾隨追趕，其後丙○○駕
    駛上開汽車沿民族路直行駛至民族路與文化街交岔路口欲左
    轉進入文化街時，甲○○竟基於妨害自由之犯意，騎乘上開
    機車自丙○○駕駛之上開汽車左側超越，並以將機車暫停在
    上開汽車左前方之強暴方法，妨害丙○○行使自由離去之權
    利，甲○○隨即下車另基於毀損之犯意，手持機車大鎖，砸
    毀丙○○駕駛之上開汽車左前引擎蓋，致令引擎蓋凹陷不堪
    用，丙○○因畏懼乃倒車，甲○○乃跑至上開汽車右方，並
    接續持機車大鎖砸毀損壞上開汽車前方擋風玻璃，其後丙○○將車頭往左偏移而碰到甲○○停放之機車右後方，甲○○
    復接續持機車大鎖砸毀上開汽車右前方葉子板，致令上開汽
    車右前方葉子板不堪用。嗣因甲○○上開機車向左傾倒並卡
    在丙○○上開汽車左前方下方，警方獲報前來處理而始知上
    情。
二、案經丙○○訴由桃園縣政府警察局桃園分局報請臺灣桃園地
    方法院檢察署檢察官偵查起訴。
    理      由
甲、證據能力部分：
一、按「被告以外之人於審判外之言詞或書面陳述，除法律有規
    定者外，不得作為證據。」刑事訴訟法第159 條第1 項定有
    明文。查告訴人丙○○於警詢所為之陳述，經核均不符合刑
    事訴訟法第159 條之2 、第159 條之3 、第159 條之5 等規
    定，應無證據能力。
二、按「證人、鑑定人依法應具結而未具結者，其證言或鑑定意
    見，不得作為證據，刑事訴訟法第158 條之3 定有明文。而
    同法第159 條之1 第2 項雖規定，被告以外之人於偵查中向
    檢察官所為之陳述，除顯有不可信之情況者外，得為證據。
    惟該被告以外之人（含共同被告、共犯、被害人、證人等）
    ，於偵查中向檢察官所為之陳述，性質上仍屬傳聞證據（即
    審判外之陳述），然因檢察官依法有訊問被告、證人及鑑定
    人之權，證人、鑑定人且須「具結」，而檢察官向被告以外
    之人所取得之陳述，原則上均能遵守法律規定，不致違法取
    供，其可信性極高，為兼顧理論與實務，因而規定除顯有不
    可信之情況者外，得為證據（參考刑事訴訟法第159 條之1
    立法理由）。但被告以外之人於偵查中向檢察官所為之陳述
    ，仍應依法具結，始有證據能力。」最高法院著有94年度臺
    上字第1644號判決意旨參照。本件告訴人丙○○於檢察官訊
    問時就被告犯行所為之陳述，係居於證人之地位，本即應命
    具結以擔保其證詞之真實性及憑信性，惟檢察官疏未命告訴
    人具結，依上開規定，該證言即無證據能力而不得作為證據
    。
乙、認定事實之理由：
一、訊據被告甲○○固不否認於上揭時間有罵「幹你娘」（臺語
    ）穢語及持機車大鎖砸車牌號碼0750-FN 號自用小客車之情
    ，惟矢口否認有上開犯行，辯稱：當時伊騎機車沿桃園縣桃
    園市○○路往中華路方向行駛，告訴人丙○○從同市○○街
    逆向往民族路駛出，伊緊急煞車，伊罵三字經只是脫口而出
    之氣話，並不是要罵告訴人丙○○，但告訴人竟開車迴轉衝
    撞伊機車的後斗處，造成伊機車向左倒地，伊沒有用機車攔
    住上開汽車，而伊砸上開汽車係因告訴人丙○○駕駛該汽車
    衝撞伊，伊為了要自衛云云。經查：
  (一)查桃園縣桃園市○○街由南華街往民族路方向為單行道，而
    同市○○街由民族路往南華街方向為單行道等情，有證人即
    警員乙○○當庭繪製之位置圖1 紙附卷可稽（見本院卷第52
    頁），且為被告甲○○及告訴人丙○○所不爭執，是此部分
    事實自堪認定。
  (二)就被告初與告訴人險些發生擦撞車禍之位置，被告於警詢中
    即供稱：當時伊騎乘機車直行桃園縣桃園市○○路往八德市
    方向，而告訴人丙○○駕駛上開自用小客車由同市○○街往
    民族路駛出，伊見狀便緊急煞車等語（見偵查卷第6 頁），
    核與告訴人即證人丙○○於本院審理時證稱：伊駕駛上開自
    用小客車，從同市○○街左轉民族路，伊聽到緊急煞車聲等
    語相符（見本院卷第39頁），是被告及告訴人上開所述互核
    一致而堪予採信。是本件當時被告騎乘機車沿同市○○路往
    中華路方向行駛，行經民族路與南海街交岔路口附近，適告
    訴人駕駛上開自用小客車由南海街左轉往民族路方向駛出，
    被告險與告訴人發生擦撞等情，即可認定。至被告於檢察官
    訊問及本院審理時辯稱：當時告訴人是駕駛上開自用小客車
    逆向由同市○○街往民族路方向駛出云云，然所辯與其於警
    詢中上開所述（即告訴人駕駛上開自用小客車由同市○○街
    往民族路方向駛出）不符，則被告就其親身經歷而為本身當
    知之事項，竟前後所述不一，復與告訴人上開證述不符，則
    被告上開所辯即非無疑而難採信。
  (三)就被告涉犯公然侮辱犯行部分：
    查被告於警詢及檢察官訊問時均供承有向告訴人辱罵「幹你
    娘」（臺語）穢語之行為，且於本院審理時坦認有罵三字經
    之情，核與告訴人即證人丙○○於本院審理時證述：被告對
    伊大聲罵「幹你娘」（臺語）等語（見本院卷第39頁）相符
    ，又參酌被告係因險與告訴人發生擦撞車禍而有辱罵告訴人
    之情，如前所述，本件被告與告訴人係在桃園縣桃園市○○
    路與南海街口險發生擦撞，是被告係在該交岔路口以上開穢
    語辱罵告訴人，即可認定。至被告雖於本院審理時辯稱：伊
    雖有罵三字經，但不是罵告訴人，只是脫口而出云云，查被
    告於警詢及檢察官訊問時均供承向告訴人辱罵穢語，另參酌
    被告既險與告訴人發生擦撞，當時心中必相當不滿，且依告
    訴人（即證人）所證，被告當時係大聲辱罵之情，足認被告
    當時係基於侮辱之意而直接以上開穢語詈罵告訴人，是被告
    上開所辯，顯係卸責之詞，不足採信。又被告係於桃園縣桃
    園市○○路與南海街口之交岔路口以上開穢語辱罵告訴人，
    顯係不特定人可以共見共聞，被告有此部分公然侮辱犯行，
    堪以認定。
  (四)就被告涉犯強制、毀損犯行部分：
  1.告訴人即證人丙○○於本院審理時明確證稱：伊從桃園縣桃
    園市○○街左轉民族路，聽到煞車聲，被告對伊罵三字經，
    伊不理被告，繼續沿民族路直行，其後由民族路欲左轉文化
    街時，被告騎機車從伊後方經過伊車子左側，超到伊車子左
    前方，將伊攔下來，被告下機車後，拿機車大鎖敲伊上開自
    用小客車的引擎蓋，伊先倒車，被告就跑到該車右側，敲擋
    風玻璃，接著伊將車頭往左偏碰到被告的機車，被告就沒有
    敲到擋風玻璃，敲到該車右前葉子板等（見本院卷第39至41
    頁）等語，查告訴人即證人丙○○上開所述具體詳細，且被
    告於警詢中供承：伊有持機車大鎖砸告訴人上開自用小客車
    擋風玻璃、前引擎蓋、葉子板等語（見偵查卷第7 頁），於
    檢察官訊問時坦認：伊有拿機車大鎖打壞告訴人上開自用小
    客車等語（見偵查卷第29頁），於本院審理時亦不否認有持
    機車大鎖砸告訴人車輛之情，而告訴人所有上開自用小客車
    因被告持機車大鎖敲擊，造成該車前擋風玻璃損壞及左前引
    擎蓋、右前方葉子板不堪用，並有「南崁服務廠結帳清單」
    1 紙、告訴人車損照片3 幀附卷可憑，是告訴人即證人丙○○上開證述應屬可採。
  2.雖被告矢口否認有騎車攔下告訴人駕駛之上開自用小客車之
    情，然如前所述，被告原係騎乘機車沿同市○○路往中華路
    方向行駛，而行經同市○○路與南海街交岔路口附近，險與
    由南海街左轉往民族路方向駛出之告訴人所駕上開自用小客
    車發生擦撞，其後告訴人駕駛上開自用小客車由同市○○街
    左轉民族路，其後在由民族路左轉文化街時方因故停下，而
    證人即員警乙○○據報到現場處理時，告訴人之上開自用小
    客車係斜停在桃園縣桃園市○○路與文化街口的火鍋店附近
    ，車頭並偏向文化街等情，業據證人即員警乙○○於本院審
    理時證述明確（見本院卷第42頁），參酌卷附證人即員警乙○○所繪位置圖，經核被告與告訴人險發生擦撞位置及案發
    後告訴人上開自用小客車停放情形（斜停在同市○○路與文
    化街口而車頭偏向文化街），查告訴人既已駛離與被告險發
    生擦撞之上開交岔路口，並沿同市○○路直行，其後復欲由
    民族路左轉文化街，衡情若非被告騎乘機車自後追趕並於同
    市○○路與文化街交岔路口而攔下告訴人，告訴人何以無端
    停車於上開民族路與文化街交岔路口，進而發生如後所述被
    告持機車大鎖砸損告訴人上開自用小客車前擋風玻璃等之情
    ？是被告上開所辯，為卸責之詞，毫不足採。
  3.至被告雖辯稱：當時告訴人從桃園縣桃園市○○街逆向往民
    族路駛出，其後竟開車迴轉衝撞伊機車的後斗處，造成伊機
    車向左倒地，而伊砸上開汽車係因告訴人丙○○駕駛該汽車
    衝撞伊，伊為了要自衛云云，惟查：(1)本件被告原騎乘機車
    沿同市○○路往中華路方向行駛，行經民族路與南海街交岔
    路口附近，適告訴人駕駛上開自用小客車由南海街左轉往民
    族路方向駛出，被告險與告訴人發生擦撞等情，已如前述，
    是被告辯稱告訴人從同市○○街逆向往民族路駛出云云，已
    非可採。(2)查汽車欲直接迴轉並非瞬間可成，被告騎乘機車
    又有相當高之機動性，參諸被告於本院審理時稱：伊罵告訴
    人後告訴人的車子就迴轉過來，伊直覺告訴人可能要傷害伊
    ，所以伊的機車就停下來，伊站在機車的旁邊云云（見本院
    卷第48頁），則如被告所述，被告既稱已警覺有遭傷害之可
    能，則常人衡情理應會採取閃避措施，被告豈有停留在原處
    等告訴人迴轉後再加以衝撞，甚至不加速離開而下車之理？
    是被告所述情形（告訴人駕駛自用小客車若先由同市○○街
    逆向駛出後復迴轉衝撞伊機車者），即與常情不符。(3)再被
    告又稱：告訴人車子迴轉過來後撞到伊機車之後斗，伊機車
    向左倒云云，然若如被告所述情形，以被告行徑方向（即往
    同市○○路方向行駛），被告機車後方遭此撞擊理應向右方
    傾倒，是被告上開所稱伊機車遭撞擊後向左倒，顯係聽聞告
    訴人即證人丙○○證稱：伊的汽車碰撞到被告機車右後方，
    剛開始被告的機車斜停在伊汽車前面，機車往左倒，被告機
    車的右後就卡在伊汽車左前下方等語後，方飾詞附會。(4)就
    被告辯稱告訴人開車迴轉衝撞伊機車云云，如前所述，有諸
    多不合常情之處，復未能提出證據以實其說，是被告上開所
    辯，顯係卸責之詞，殊無足取。
  4.又告訴人丙○○遭被告手持機車大鎖，砸其駕駛之上開汽車
    左前引擎蓋，經其倒車，被告仍跑至上開自用小車右方，並
    接續持機車大鎖砸毀上開汽車前方擋風玻璃，其後告訴人將
    車頭往左偏移而碰到被告停放之機車右後方，造成被告機車
    向左倒等情，查告訴人倒車、將車頭向左偏移等行為，與常
    人在此突遭攻擊情形下之反應相符，是告訴人雖有撞倒被告
    機車之情，但係為閃避被告攻擊，且當時被告並未騎乘在機
    車上，告訴人自非惡意衝撞而意圖傷害被告，一併敘明。
  (五)本件事證明確，被告犯行洵堪認定，應依法論科。
  (六)至被告雖於本院準備程序中聲請向桃園縣政府警察局桃園分
    局調閱現場監視錄影帶及傳喚證人陳忠賢云云，惟查：證人
    即警員乙○○於本院審理時即證稱：本件案發現場還不到監
    視攝影機的位置，故現場監視攝影機方向完全照不到該處等
    語（見本院卷第43頁），是本件即無向該派出所調閱監視錄
    影帶之必要；又被告既稱：證人陳忠賢係在警方到現場之後
    ，也到派出所幫忙調解等語（見本院卷第27頁），則證人陳
    忠賢顯非直接本件見聞經過情形，顯無傳喚之必要。
二、按刑法第304 條第1 項之強制罪，其保護之法益，在於個人
    之意思自由，其罪質乃以強暴、脅迫之手段，而使本罪之行
    為客體之意思決定自由或身體活動之自由遭受妨礙，而為一
    定之作為或不作為，因此強暴、脅迫行為之程度，只須達於
    足以妨礙他人意思決定或身體活動之自由為已足，並不以完
    全喪失自由為必要（最高法院28年上字第3650號判例意旨參
    照）。又按，該條所稱「強暴」者，乃以有形實力不法加諸
    於人，且不以直接加諸於人為必要，如對物或他人實施，間
    接及於被害人者，亦屬之。本件被告於上揭時、地騎乘機車
    至告訴人駕駛之自用小客車左前方，強行將告訴人攔下，顯
    係以有形實力加諸上開自用小客車，間接及於告訴人，藉以
    妨害告訴人行使自由離去之權利，應屬刑法第304 條第1項
    所稱「強暴」無疑。核被告甲○○所為，係犯刑法第309 條
    第1 項公然侮辱罪、同法第304 條第1 項強制罪及同法第
    354 條毀損罪。又被告手持機車大鎖損壞上開自用小客車前
    方擋風玻璃及致令上開自用小客車左前引擎蓋、右前方葉子
    板不堪用等行為，各行為之獨立性極為薄弱，在時間差距上
    ，難以強行分開，應視為數個舉動之接續施行，合為包括之
    一行為予以評價，而屬接續犯，為包括之一罪。被告所犯上
    開公然侮辱、強制及毀損3 罪間，犯意各別、行為互殊，應
    分論併罰。被告因偽造文書、違反毒品危害防制條例等案件
    ，分別經判處有期徒刑3 月、7 月確定，經接續執行，於91
    年8 月30日入監執行，於92年6 月17日縮刑期滿執行完畢，
    有臺灣高等法院被告前案紀錄表1 份附卷足按，其於刑之執
    行完畢後5 年內再犯本件有期徒刑以上之強制、毀損罪，均
    為累犯，依法各應加重其刑。爰審酌被告僅係行車細故即為
    本件犯行，犯罪情節非輕，犯罪手段惡劣、犯後猶飾詞否認
    犯行而毫無悔意，對被害人所生損害及其品行等一切情狀，
    分別量處如主文所示之刑，並分別就判處罰金部分諭知易服
    勞役之折算標準，就判處拘役、有期徒刑部分諭知易科罰金
    之折算標準，以示懲儆。
據上論斷，應依刑事訴訟法第299 條第1 項前段，刑法第304 條
第1 項、第309 條第1 項、第354 條、第47條、第41條第1 項前
段、第42條第2 項，罰金罰鍰提高標準條例第1 條前段、第2 條
，判決如主文。
本案經檢察官嵇珮晶到庭執行職務。
中　　華　　民　　國　　94　　年　　12　　月　　27　　日
                  刑事第二庭審判長法　官  徐培元
                                  法  官  潘進順
                                  法  官  鄭吉雄
以上正本證明與原本無異。
如不服本判決，應於判決書送達後10日內向本院提出上訴狀（應
附繕本），上訴於臺灣高等法院。
                                  書記官  陳慧玲
中　　華　　民　　國　　94　　年　　12　　月　　27　　日
附錄法條：
刑法第309 條第1 項(公然侮辱罪)
公然侮辱人者，處拘役或三百元以下罰金。
刑法第304 條第1項(強制罪)
以強暴、脅迫使人行無義務之事或妨害人行使權利者，處三年以
下有期徒刑、拘役或三百元以下罰金。
刑法第354條
毀棄、損壞前二條以外之他人之物或致令不堪用，足以生損害於
公眾或他人者，處二年以下有期徒刑、拘役或五百元以下罰金。
